臺灣屏東地方法院刑事判決　　　　　　　　　　　　　九十三年度訴字第四九號
　　公　訴　人　臺灣屏東地方法院檢察署檢察官
　　被　　　告　甲○○
右列被告因違反毒品危害防制條例案件，經檢察官提起公訴（九十三年度毒偵字第六
五二號），本院裁定適用簡式審判程序，判決如左：
    主  文
甲○○連續施用第一級毒品，處有期徒刑捌月。扣案之注射針筒伍支、夾鏈袋拾陸個
及挑管壹支，均沒收。
    事  實
一、甲○○曾於民國九十二年間因施用毒品案件，經依本院以九十二年度毒聲字第一
    一三二號裁定送觀察、勒戒後，認無繼續施用毒品傾向，於九十二年八月三十一
    日執行完畢，而由臺灣屏東地方法院檢察署檢察官於九十二年九月四日以九十二
    年度毒偵字第一三八五號不起訴處分確定。惟其於上開觀察、勒戒執行完畢後五
    年內，另基於施用第一級毒品海洛因之概括犯意，自九十二年十月初某日起至九
    十三年三月三十日止，在屏東縣屏東市○○里○○路二三號住處，將海洛因摻水
    以針筒注射血管之方式，連續施用第一級毒品海洛因多次。嗣於九十三年三月三
    十一日上午十時許，在上開住處為警查獲，並扣得注射針筒五支、夾鏈袋十六個
    及挑管一支。
二、案經屏東縣警察局報請臺灣屏東地方法院檢察署檢察官偵查起訴。
    理  由
一、右揭犯罪事實，業據被告甲○○於本院審理時坦承不諱。雖被告於九十三年三月
    三十一日為警查獲後所採集之尿液送檢驗結果，無海洛因代謝物嗎啡反應，有屏
    東縣衛生局九十三年四月十四日屏縣衛檢六字第九三○一一八號煙毒及麻醉藥品
    類委託檢驗結果通知書一份在卷足憑，惟檢察官將所採集之二瓶尿液送長榮大學
    以酵素免疫分析法篩檢，再以氣相層析質譜儀確認，均呈嗎啡陽性反應，有長榮
    大學九十三年六月二日確認報告二份附卷可稽；再徵之屏東縣衛生局係以薄層色
    層分析法為檢驗方法，而目前常用尿液安非他命或嗎啡篩檢方式包括酵素免疫分
    析法、薄層色層分析法和放射免疫分析法，在文獻報告中，確實有藥品或食物因
    交叉反應（cross reaction），可在尿液測試中產生偽陽性（false positive
    ）之安非他命或嗎啡反應，但利用精密的儀器分析，將可排除偽陽性之可能，而
    得到正確的答案，因此篩檢結果必須進一步確認，在目前最常採用之確認方法為
    氣相層析質譜儀ＧＣ／ＭＳ，此乃因在良好的操作條件下，以氣相層析質譜儀作
    藥物及其代謝產物之定性及定量分析，幾乎不會有偽陽性反應產生，因此尿液測
    試時是否產生偽陽性反應，除須考慮其他物質產生之偽陽性外，測試方式及儀器
    設備亦應列入考量（行政院國軍退除役官兵輔導委員會臺北榮民總醫院八十三年
    四月七日八三北總內字第０二０五九號函參照），顯見屏東縣衛生局所使用檢驗
    被告尿液之薄層色層分析法，應較粗糙，長榮大學既係以精密之氣相層析質譜儀
    為確認，是其鑑定方法自較屏東縣衛生局之檢驗為精確，且被告於本院審理時亦
    供稱：九十三年三月三十日中午十二時許，有施用海洛因等語，是被告為警查獲
    時所採集之尿液，確呈嗎啡陽性反應一節，應可認定。此外，尚有注射針筒五支
    、夾鏈袋十六個及挑管一支扣案可資佐證，足認被告之自白與事實相符，應堪採
    信。又被告曾於九十二年間因施用毒品案件，經依本院以九十二年度毒聲字第一
    一三二號裁定送觀察、勒戒後，認無繼續施用毒品傾向，於九十二年八月三十一
    日執行完畢，而由臺灣屏東地方法院檢察署檢察官於九十二年九月四日以九十二
    年度毒偵字第一三八五號不起訴處分確定等情，有上開不起訴處分書及臺灣高等
    法院被告全國前案紀錄表各一份在卷可參。是被告於觀察、勒戒執行完畢後，五
    年內復行施用第一級毒品海洛因之罪行，事證已臻明確，被告犯行堪以認定，依
    法應予論科。
二、核被告甲○○所為，係犯毒品危害防制條例第十條第一項施用第一級毒品罪。其
    因施用而持有海洛因之低度行為，為施用之高度行為所吸收，不另論罪。被告先
    後多次施用海洛因犯行，時間緊接，犯罪構成要件相同，顯係基於概括犯意為之
    ，應依連續犯之規定論以一罪，並加重其刑。爰審酌被告前經一次觀察、勒戒後
    ，仍未能自我克制以戒除毒癮，其施用毒品足以戕害自身健康，並生對於社會安
    全與公共秩序之潛在危害，惟念其犯罪後已能坦承犯行，態度尚屬良好，及其素
    行（見臺灣高等法院被告全國前案紀錄表）、犯罪之動機與目的等一切情狀，量
    處如主文所示之刑。另扣案之注射針筒五支、夾鏈袋十六個及挑管一支，則係被
    告所有供施用海洛因犯罪所用之物，業據其供明在卷，應依刑法第三十八條第一
    項第二款之規定宣告沒收。
三、公訴意旨認被告係自九十二年九月間某日起開始施用第一級毒品海洛因，然查被
    告於警詢中並未供稱自何時起施用海洛因，於偵查中僅供稱：從出所以後就開使
    用等語，亦未明確供稱開始施用海洛因之日期，又查無其他積極證據足認被告係
    自九十二年九月間某日起開始施用海洛因，是此部分之施用海洛因犯行罪嫌不足
    ，惟公訴意旨認被告此部分犯行與前揭成罪部分犯行具有連續犯之裁判上一罪關
    係，本審判不可分原則，爰不另為無罪諭知。
據上論斷，應依刑事訴訟法第二百七十三條之一第一項、第二百九十九條第一項前段
，毒品危害防制條例第十條第一項，刑法第十一條前段、第五十六條、第三十八條第
一項第二款，判決如主文。
本案經檢察官莊啟勝到庭執行職務。
中      華      民      國      九十三    年      七      月    三十    日
                                      臺灣屏東地方法院刑事第五庭
                                          法  官   楊文廣
右正本證明與原本無異。
如不服本判決應於收受本判決後送達後十日內向本院提出上訴書狀，其未敘述上訴理
由者，並得於提起上訴後十日內向本院補提理由書狀（均須按他造當事人之人數附繕
本 ）「切勿逕送上級法院」
    書記官   陳月珍
中      華      民      國      九十三    年      七      月    三十    日
附錄所犯法條：
毒品危害防制條例第十條第一項
施用第一級毒品者，處六月以上五年以下有期徒刑。
